【裁判字號】    99,訴,116
【裁判日期】    990816
【裁判案由】    違反毒品危害防制條例
【裁判全文】
臺灣花蓮地方法院刑事判決               99年度訴字第116號
公  訴  人  臺灣花蓮地方法院檢察署檢察官
被      告  甲○○
上列被告因違反毒品危害防制條例案件，經檢察官提起公訴（99
年度毒偵字第92號、98年度偵字第5679號），被告於本院準備程
序中就被訴之事實為有罪之陳述，經合議庭裁定改行簡式審判程
序，判決如下：
    主  文
甲○○施用第一級毒品，累犯，處有期徒刑捌月；又施用第二級
毒品，累犯，處有期徒刑陸月，扣案第二級毒品甲基安非他命陸
包（含袋毛重共肆點零參公克）沒收銷燬之，扣案吸食器壹組及
電子秤壹台沒收之。應執行有期徒刑壹年，扣案第二級毒品甲基
安非他命陸包（含袋毛重共肆點零參公克）沒收銷燬之，扣案吸
食器壹組及電子秤壹台沒收之。
    事  實
一、甲○○前於民國87年間，因施用毒品案件，經本院裁定送觀
    察、勒戒，認無繼續施用毒品之傾向，於87年6月24 日釋放
    出所，復於5 年內因施用毒品案件，經本院裁定送觀察、勒
    戒，認有繼續施用毒品之傾向，並裁定送強制戒治，於89年
    3月7日停止強制戒治出所，交付保護管束，於89年10 月5日
    保護管束期滿執行完畢。又於94年間因施用毒品案件，經本
    院分別判處有期徒刑1年1月及有期徒刑8 月，並裁定減刑為
    有期徒刑6月又15日及4月，應執行有期徒刑9 月又15日確定
    ，於96年12月6 日縮刑期滿執行完畢。詎仍不知悔改，分別
    基於施用第一級毒品海洛因及第二級毒品甲基安非他命之犯
    意，於98年12月8日23 時許，在花蓮縣新城鄉○里村○里○
    街31巷15號住處房間內，以針筒注射之方式，施用海洛因 1
    次，另於同日23時30分許，在上揭住處房間內，將甲基安非
    他命放入玻璃球燒烤加熱之方式，施用甲基安非他命1 次。
    嗣為警於同年12月9日8時許，持搜索票在上址搜索查獲，並
    扣得其持有供己施用之甲基安非他命6小包（毛重共4.03 公
    克）及其所有供己施用甲基安非他命之吸食器1組及電子秤1
    台，並經其同意採尿送驗，呈安非他命類及嗎啡陽性反應，
    因而查獲上情。
二、案經花蓮縣警察局花蓮分局報請臺灣花蓮地方法院檢察署檢
    察官偵查起訴。
    理  由
一、按刑事訴訟法第273條之1第1 項規定，除被告所犯為死刑、
    無期徒刑、最輕本刑為3 年以上有期徒刑之罪、或高等法院
    管轄第一審案件者外，於審判期日前之程序進行中，被告先
    就被訴事實為有罪之陳述時，審判長得告知被告簡式審判程
    序之旨，並聽取當事人、代理人、辯護人及輔佐人之意見後
    ，裁定進行簡式審判程序。經查，本件被告甲○○被訴違反
    毒品危害防制條例案件，為前開不得進行簡式審判程序以外
    之案件，且被告於本院行準備程序時就被訴事實為有罪之陳
    述，經本院告知被告簡式審判程序之旨，並聽取被告之意見
    後，爰依前開刑事訴訟法第273 條之1第1項之規定，裁定改
    依簡式審判程序審判之，合先敘明。
二、被告於上開時間、地點施用海洛因及甲基安非他命之事實，
    業據其於警詢及本院審理時坦承不諱，而被告為警查獲時採
    集之尿液，經送驗結果呈鴉片類及安非他命類陽性反應，此
    有慈濟大學濫用藥物檢驗中心檢驗總表、毒品案件尿液檢體
    採集送驗檢體紀錄表各1份在卷，並有甲基安非他命6小包（
    毛重共4.03公克）、供施用之吸食器1組及電子秤1台扣案可
    稽，被告上開自白與事實相符，堪信其為真實。又毒品危害
    防制條例於92年7月9日修正公布，自93年1月9日施行，其中
    第20條、第23條將施用毒品之刑事處遇程序，區分為「初犯
    」及「5年內再犯」、「5年後再犯」。依其立法理由之說明
    ：「初犯」，經觀察、勒戒或強制戒治後，應為不起訴處分
    或不付審理之裁定；經觀察、勒戒或強制戒治執行完畢釋放
    後，「5 年內再犯」者，因其再犯率甚高，原實施之觀察、
    勒戒及強制戒治既已無法收其實效，爰依法追訴或裁定交付
    審理。至於經觀察、勒戒或強制戒治執行完畢釋放後，「 5
    年後再犯」者，前所實施之觀察、勒戒或強制戒治已足以遮
    斷其施用毒品之毒癮，為期自新及協助其斷除毒癮，仍適用
    「初犯」規定，先經觀察、勒戒或強制戒治之程序。從而依
    修正後之規定，僅限於「初犯」及「5 年後再犯」二種情形
    ，始應先經觀察、勒戒或強制戒治程序。倘被告於5 年內已
    再犯，經依法追訴處罰，縱其第3次（或第3次以上）再度施
    用毒品之時間，在初犯經觀察、勒戒或強制戒治執行完畢釋
    放5年以後，已不合於「5年後再犯」之規定，且因已於 「5
    年內再犯」，顯見其再犯率甚高，原實施觀察、勒戒或強制
    戒治，已無法收其實效，即應依該條例第10條處罰，最高法
    院95年第7 次刑事庭會議決定可資參照。查被告本次施用毒
    品之犯罪時間雖距前次強治戒治釋放出所達5 年以上，然其
    於5 年內已再犯施用毒品案件，並分別經本院判處徒刑確定
    ，顯見其再犯率甚高，原實施之觀察、勒戒已無法收其實效
    ，揆諸前揭說明意旨，已不合於「5 年後再犯」之規定，本
    件事證明確，應依法論科。
三、按海洛因係毒品危害防制條例第2條第2 項第1款所稱之第一
    級毒品；甲基安非他命係毒品危害防制條例第2 條第2項第1
    款所稱之第二級毒品。核被告所為，係犯毒品危害防制條例
    第10條第1項之施用第一級毒品罪及同條例第10條第2項之施
    用第二級毒品罪。被告施用前持有海洛因及施用前後持有甲
    基安非他命之低度行為，應為施用海洛因及甲基安非他命之
    高度行為所吸收，不另論罪。其所犯上開2 罪，犯意各別，
    行為不同，應予分論併罰。又被告有事實欄所示之前科及執
    行紀錄，有臺灣高等法院被告前案紀錄表1 份在卷可參，其
    於5 年以內故意再犯本件有期徒刑以上之二罪，均為累犯，
    應依刑法第47條第1 項規定加重其刑。爰審酌被告之前科紀
    錄、其犯罪之動機、手段、施用毒品係對自己身體之殘害，
    及其犯罪後坦承犯行之態度等一切情狀，分別量處如主文所
    示之刑，並定其應執行刑，以示懲儆。
四、扣案甲基安非他命6包（含袋毛重共4.03 公克）為第二級毒
    品，應依毒品危害防制條例第18條第1項前段沒收銷燬之。
    另扣案供施用之吸食器1組及電子秤1台，均係被告所有且供
    己施用甲基安非他命所用之器具，業經被告陳明在卷，依刑
    法第38條第1項第2款之規定，宣告沒收。
據上論斷，應依刑事訴訟法第273條之1第1項、第299 條第1項前
段，毒品危害防制條例第10條第1項、第2項、第18 條第1項前段
，刑法第11條前段、第47條第1項、第38條第1項第2 款、第51條
第5款，判決如主文。
本案經檢察官黃蘭雅到庭執行職務。
中    華    民    國    99    年    8     月    16    日
                  刑事第四庭   法  官   魏俊明
以上正本證明與原本無異。
如不服本判決應於收受送達後10日內向本院提出上訴書狀，並應
敘述具體理由。其未敘述上訴理由者，應於上訴期間屆滿後20日
內向本院補提理由書(均須按他造當事人之人數附繕本)「切勿逕
送上級法院」。
中    華    民    國    99    年    8     月    16    日
                               書記官
附錄本判決論罪之法律條文：
毒品危害防制條例第10條：
施用第一級毒品者，處 6 月以上 5 年以下有期徒刑。
施用第二級毒品者，處 3 年以下有期徒刑。

司法院資訊處製作；財團法人民間司法改革基金會備份。
